臺灣澎湖地方法院民事裁定
111年度訴聲字第1號
聲  請  人  財政部中區國稅局

法定代理人  吳蓮英
代  理  人  謝尚修律師
相  對  人  楊偉正
上列當事人間塗銷抵押權登記事件，聲請人聲請許可為訴訟繫屬
事實之登記，本院裁定如下：
    主  文
聲請人以新臺幣捌拾陸萬柒仟元為相對人供擔保後，許可就如附
表所示之不動產為本院一一一年度司調補字第五一號（含其後所
改分之訴訟事件）訴訟繫屬事實之登記。
    理  由
一、按訴訟標的基於物權關係，且其權利或標的物之取得、設定
    、喪失或變更，依法應登記者，於事實審言詞辯論終結前，
    原告得聲請受訴法院以裁定許可為訴訟繫屬事實之登記；該
    項聲請，應釋明本案請求，釋明如有不足，法院得定相當之
    擔保，命供擔保後為登記，其釋明完足者，亦同，民事訴訟
    法第254條第5項、第6項前段、第7項定有明文。
二、聲請意旨略以：第三人柯○○因積欠高額稅捐未繳，聲請人依
    稅捐稽徵法第24條第5項規定為柯○○之債權人，柯○○以附表
    所示10筆土地（下稱系爭土地），設定新臺幣（下同）4,00
    0,000元之最高限額抵押權（下稱系爭抵押權）予第三人○○
    金屬企業股份有限公司（下稱○○金屬公司），柯○○與○○金屬
    公司間之系爭抵押權所擔保之債權經聲請人提起確認擔保債
    權不存在之訴，業經臺灣臺南地方法院106年度訴字第1853
    號、臺灣高等法院臺南分院108年度上字第16號判決確定為
    不存在，然○○金屬公司竟於上揭訴訟期間將系爭抵押權轉讓
    予本件相對人，且相對人於上揭判決確定後，明知系爭抵押
    權所擔保之債權不存在，仍拒絕配合塗銷系爭抵押權，顯有
    協助柯○○逃避國稅追緝之嫌。系爭抵押權已影響聲請人追徵
    權利，為此提起塗銷抵押權登記之訴，並依民法第242條、
    第767條第1項中段規定，代位柯○○請求相對人塗銷系爭抵押
    權登記。又為保聲請人權益，爰依民事訴訟法第254條第5項
    規定，聲請於本件訴訟繫屬後，就系爭土地為訴訟繫屬事實
    之登記等語。
三、聲請人主張基於物權關係，就取得、設定、喪失或變更依法
    應登記之系爭土地，對相對人有前揭請求權等情，業據提出
    系爭土地之土地建物查詢資料及異動索引、臺灣臺南地方法
    院106年度訴字第1853號判決、臺灣高等法院臺南分院108年
    度上字第16號判決，以為釋明之方法，惟該釋明尚有未足，
    爰依首開規定，命供擔保許可本件聲請。
四、按法院定擔保金額而為許可訴訟繫屬事實登記之裁定者，該
    項擔保係備供相對人因不當登記所受損害之賠償，其數額應
    視個案情節，依標的物受登記後，相對人難以利用或處分該
    標的物所受之損害為衡量之標準。本院斟酌聲請人提起本院
    111年度司調補字第51號塗銷抵押權登記事件，訴訟標的價
    額為4,000,000元，為得上訴第三審之事件，依據司法院頒
    布之各級法院辦案期限實施要點所定民事通常程序辦案期限
    第一、二、三審分別為1年4月、2年、1年計算，上開塗銷抵
    押權登記事件審理期間可推定為4年4月，此亦為相對人就系
    爭土地可能無法處分之期間，則相對人此段期間所受之損失
    ，應為其將系爭土地處分後可得之利息。本院認該項損失，
    應依法定利率即週年利率5％計算，且不受利率波動之影響，
    較為客觀妥適。依此計算，相對人因訴訟繫屬事實之登記而
    可能造成之損失額，爰裁定聲請人應為相對人提供擔保之金
    額為867,000元而准為如主文所示內容之處分。
五、依民事訴訟法第254條第5項之規定，裁定如主文。
中　　華　　民　　國　　111 　年　　6 　　月　　 1　　日
                  民事庭  法  官  王政揚
以上正本係照原本作成。
如對本裁定抗告，須於收受裁定送達後10日內向本院提出抗告狀
，並應繳納抗告費新臺幣1,000 元。
中　　華　　民　　國　　111 　年　　6 　　月　　 1　　日
                          書記官　莊茹茵
附表：
編號 土地地號 面積（㎡） 權利範圍  01 澎湖縣○○鄉○○○段000地號 （重測前：澎湖縣○○鄉○○段000地號） 144.64 全部  02 澎湖縣○○鄉○○○段000地號 （重測前：澎湖縣○○鄉○○段000地號） 272.25 全部  03 澎湖縣○○鄉○○○段000地號 （重測前：澎湖縣○○鄉○○段000地號） 640.47 全部  04 澎湖縣○○鄉○○○段00地號 （重測前：澎湖縣○○鄉○○段000地號） 693.41 8分之1  05 澎湖縣○○鄉○○○段000地號 （重測前：澎湖縣○○鄉○○段0000地號） 766.75 全部  06  澎湖縣○○鄉○○○段0000地號 （重測前：澎湖縣○○鄉○○段0000地號） 281.01  全部   07 澎湖縣○○鄉○○○段0000地號 （重測前：澎湖縣○○鄉○○段0000地號） 337.31 全部  08 澎湖縣○○鄉○○○段0000地號 （重測前：澎湖縣○○鄉○○段0000○0地號） 82.02 全部  09 澎湖縣○○鄉○○段0000地號 52 全部  10 澎湖縣○○鄉○○○段0000地號 （重測前：澎湖縣○○鄉○○段0000○0地號） 10.27 2分之1